【裁判字號】    92,上易,110
【裁判日期】    920227
【裁判案由】    誣告
【裁判全文】
臺灣高等法院高雄分院刑事判決                    九十二年度上易字第一一號
    上  訴  人
    即  被  告  丙○○
            （原名陳建榮）
右上訴人因誣告案件，不服臺灣高雄乙方法院九十一年度易字第二二八號中華民國
九十一年十月九日第一審判決（起訴案號：臺灣高雄乙方法院檢察署九十一年度偵字
第五六四二號），提起上訴，本院判決如左：
      主  文
上訴駁回。
      事  實
一、丙○○（原名陳建榮）曾於民國八十八年間，因業務過失傷害案件，經臺灣高雄
    乙方法院判處有期徒刑六月確定，甫於八十九年八月十九日執行完畢（起訴書誤
    載為八十九年八月二十日），仍不知警惕，明知其於九十年四月三十日，曾持自
    己之身分證及印章，至高雄市新興區○○○路二三０號「甲○○○股份有限公司
    台灣南區電信分公司南高雄營運處」（下稱甲○○○南高雄營運處）填具「行動
    電話業務租用申請書」（下稱行動電話申請書）、同意書各二份，申辦行動電話
    門號0000000000號及0000000000號，並附帶以優惠價格簽
    約購買ＡＬＣＡＴＥＬ—ＯＴ３０３型行動電話二支使用。迄同年八月間，上開
    二支行動電話通話費及提前退租賠償金共計新台幣（下同）九萬九千零七十六元
    （通話費共計八萬九千零七十六元，提前退租賠償金一萬元）。丙○○因不願繳
    交上開費用，竟於九十年十一月十三日，向甲○○○南高雄營運處申報上開二支
    行動電話係遭人冒名申請，並填具切結書一份。經甲○○○南高雄營運處轉報負
    責調查犯罪職務之電信警察依法偵查時，丙○○明知前稱遭人冒名申請行動電話
    一節為不實之事，竟仍基於未指定犯人之誣告犯意，接續於九十年十二月十五日
    十七時許、同年十二月二十日十六時許，在位於高雄市○○區○○路二００號之
    電信警察隊第三中隊接受偵訊時，向該管電信警察之公務員誣告其有遭人冒名申
    請行動電話門號之情。嗣經電信警察送請鑑定比對上開行動電話申請書上之丙○
    ○簽名字跡，與其本人於電信警察隊第三中隊所寫之簽名字跡為相同後，始為警
    循線查獲上情。
二、案經高雄市政府警察局苓雅分局移送台灣高雄乙方法院檢察署檢察官偵查起訴。
      理  由
一、訊據上訴人即被告丙○○固不否認有於右開時、乙向電信警察提出其有遭人冒名
    申請行動電話之告訴，及上開行動電話申請書為伊本人之簽名等情，惟否認有前
    揭未指定犯人誣告犯行，辯稱：伊只申請0000000000號，上開000
    0000000、0000000000號行動電話並非伊所申請、伊身分證曾
    於九十年四月間遺失，可能遭人冒用云云。惟查：
  (一)被告於警訊時原否認上開行動電話申請書二份為伊之筆跡及私章云云，嗣經電信
    警察將卷附上開行動電話申請書二份（見警卷第十四、十六頁）與被告書寫之字
    跡五張（見警卷第八、十八至二二頁），送請內政部警政署刑事警察局鑑定結果
    ，認上開行動電話申請書之字跡與被告所寫簽名及住址字跡相同，此有該局九十
    一年二月二十五日刑鑑字第０九一００三三二九一號鑑驗通知書、筆跡鑑驗說明
    各一份在卷可稽（見警卷第十二、十三頁）。被告於偵查中雖仍否認上開行動電
    話申請書為其所寫云云（見偵卷第二七頁反面），然經原審提示上開鑑定結果後
    ，被告即坦承上開行動電話申請書為伊所寫等語（見原審卷第三三頁），則行動
    電話申請書既為被告所填寫，卻又稱非伊所申請，供詞矛盾灼然。
  (二)本件被告所稱遭人冒名申請之上開電話二號申請日期為九十年四月三十日等情，
    有前開卷附行動電話申請書二份可稽，又被告於九十年十一月十三日至甲○○○
    南高雄營運處申報遭冒名申辦行動電話門號時，所附具之身分證影本正面係載明
    九十年四月十九日「換發」，並非「補發」，而該身分證又與上開行動電話申請
    書附具之身分證影本（二份）為同日換發，且前者除「住遷註記」欄加註二次遷
    址記錄外，其餘身分紀錄完全相同，此有身份證影本共三份在卷可佐（見警卷第
    六頁、十五頁反面、十七頁反面），足見本件申請行動電話門號與被告申報遭冒
    名時所用身分證顯係同一證件無誤，況上開身分證換發日期（九十年四月十九日
    ）既在上開二號行動電話申請日（九十年四月三十日）之前，自與本件行動電話
    門號之申請無關。
  (三)被告於警訊、偵查時均自承另一行動電話門號0000000000號為伊所申
    請、使用無誤等語（見警卷第一頁，偵卷第二八頁），而經核對被告否認之上開
    行動電話申請書二份上「聯絡電話」欄上，竟均記載為被告使用之「00000
    00000」號電話，此觀卷附行動電話申請書甚明，倘如被告所言係遭人冒用
    ，衡情豈有於上開行動電話申請書上，仍記載被告使用之行動電話號碼之理？
  (四)被告明知並無被冒名申請行動電話之事，竟未指定犯人，於九十年十二月十五日
    十七時許、同年月二十日十六時許，在電信警察隊第三中隊向該管電信警員之公
    務員，誣告其有遭人冒名申請電話之情，亦有各該日之偵訊筆錄二份可證（見警
    卷第一、二頁），又上開二號行動電話積欠通話費及提前退租賠償金共計九萬九
    千零七十六元（通話費共計八萬九千零七十六元，提前退租賠償金一萬元），亦
    有甲○○○南高雄營業處九十年十一月三十日南高政字第九０Ａ四三００一０三
    號函檢送之客戶欠費明細清單二份在卷可參（見警卷第十、十一頁），是被告顯
    係因不願負擔上開門號之高額電話費而謊報遭冒名申請。
  (五)綜上所述，被告所辯上情，與卷附客觀證據資料不合，顯屬事後卸責之詞，均不
    足採。足見0000000000、0000000000號行動電話均為被告
    所申請使用無誤。本件事證明確，被告前揭誣告犯行，堪以認定。
二、核被告所為係犯刑法第一百七十一條第一項之未指定犯人誣告罪。被告先後於九
    十年十二月十五日十七時許、同年月二十日十六時許，在電信警察隊第三中隊向
    該管電信警員之誣告行為，時間密接、場所相同，且係就同一事實誣告，其侵害
    國家司法權正當行使之國家法益相同，顯係基於接續之單一犯意為之，為單純一
    罪。又被告曾於八十八年間因業務過失傷害案件，經臺灣高雄乙方法院判處有期
    徒刑六月確定，甫於八十九年八月十九日執行完畢，有台灣高等法院被告全國前
    案紀錄表、台灣高雄乙方法院檢察署刑案資料查註紀錄表各一份在卷可參（見偵
    卷第七頁，原審卷第五、六頁），其於五年內再犯本件有期徒刑以上之罪，為累
    犯，應依法加重其刑。
三、原審因而適用刑法第一百七十一條第一項、第四十七條、第四十一條第一項、罰
    金罰鍰提高標準條例第一條前段、第二條，並審酌被告犯罪之動機、目的、手段
    ，其品性、生活狀況、智識程度、犯罪所生之損害，及事後仍一再飾詞冀圖卸責
    ，未見悔意之犯罪後態度等一切情狀，量處有期徒刑陸月，並諭知如易科罰金以
    參佰元折算壹日之折算標準。核其認事用法均無違誤，量刑亦稱妥適。被告仍執
    前詞否認犯行，提起上訴並指摘原判決不當云云，並無理由，應予駁回。
四、被告經合法傳喚（見本院卷第二九頁），於審判期日無正當理由不到庭，爰不待
    其陳述逕行判決。
據上論斷，應依刑事訴訟法第三百六十八條、第三百七十一條，判決如主文。
本案經檢察官劉文水到庭執行職務。
中        華        民        國      九十二  年  二    月    二十七    日
                              臺灣高等法院高雄分院刑事第六庭
          審判長法官  王憲義
                                        法官  謝靜雯
                                        法官  張意聰
右正本證明與原本無異。
不得上訴。
                                  法院書記官  王婉蓉
中    華    民    國      九十二      年      二      月    二十七    日
附錄本案論罪科刑法條：
刑法第一百七十一條第一項
未指定犯人，而向該管公務員誣告犯罪者，處一年以下有期徒刑、拘役或三百元以下
罰金。


司法院資訊處製作；財團法人民間司法改革基金會備份。
